【裁判字號】    99,竹簡,358
【裁判日期】    990917
【裁判案由】    給付租金
【裁判全文】
臺灣新竹地方法院民事簡易判決         99年度竹簡字第358號
原      告  魏王娗英
訴訟代理人  丁○○
被      告  甲○○○○○
法定代理人  丙○○
訴訟代理人  乙○○
上列當事人間給付租金事件，本院於民國99年8月31日言詞辯論
終結，判決如下：
    主      文
被告應給付原告新臺幣捌拾萬元。
訴訟費用新臺幣肆仟玖佰元由被告負擔。
本判決得假執行。但被告以新臺幣捌拾萬元為原告供擔保後，得
免為假執行。
    事實及理由
一、原告主張：
（一）緣被告向原告承租新竹市○○路○段454、456號房屋，租
      期自民國（下同）94年2月1日起至99年1月31日止共計5年
      。嗣租賃契約期滿，被告未與原告續訂租約，卻擅與無處
      分權之訴外人魏趨然續訂租約，致損害原告之權益。
（二）被告於系爭房屋租賃期間，皆按時繳納房租予原告，故原
      告於系爭房屋租期屆滿之時，仍有與被告續訂租約之意，
      雖未主動與被告聯絡租賃事宜，但亦予被告續續使用系爭
      房屋；詎被告卻以無法確認出租人為由，自99年2月起拒
      付租金迄今，令原告權益受損甚鉅。
（三）按民法第451條規定，「租賃期限屆滿後，承租人仍為租
      賃物之使用收益，而出租人不即表示反對之意思者，視為
      以不定期限繼續契約。」，同法第421條第1項亦規定，「
      稱租賃者，謂當事人約定，一方以物租與他方使用、收益
      ，他方支付租金之契約。」。本件原告未授權予訴外人魏
      趨然與被告續訂租約，亦未親與被告續定租約，但依民法
      第451條之規定，原告未表示反對被告繼續使用、收益系
      爭房屋，即視為原告與被告間有不定期限繼續契約存在，
      被告即應依原租約之約定支付租金與原告（64年台上字第
      1549號判例參照），爰依民法第421條第1項之規定請求被
      告給付自99年2月起至9月止計8個月租金共新臺幣（下同
      ）80萬元等語，並聲明：如主文所示。
二、被告則以：
（一）緣被告於88年11月間向原告承租坐落新竹市○○路○段454
      號房屋一棟及其建物基地，被告依約拆除原有建物，並出
      資重新興建鐵皮屋（房屋門牌：新竹市○○路○段454、
      456號），並以原告名義申報房屋稅籍，租期至94年1月31
      日，且租賃雙方於94年1月13日續約，約定租期至99年1月
      31日止，歷年來被告均本誠信依約如期繳交租金及房屋稅
      。
（二）詎被告於98年間續約時，依原告之子之魏趨然之要求，增
      加承租魏趨然所使用之一間辦公室（月租金8,000元），
      並由魏趨然代理原告與被告共同簽定房屋租賃契約書，租
      賃期間自99年2月1日至102年1月31日止，月租金10萬8000
      元（含魏趨然之月租金8,000元）。被告於確認續約時，
      已投入大筆資金重新修繕裝璜本租賃房屋，然原告未為表
      示反對之意思，且毫無異議。孰料，被告於99年1月間，
      突然接獲原告之子魏趨然之存證信函，函示本租賃房屋之
      基地所有權人魏早賜已去逝，魏王娗英、丁○○、魏清澤
      、魏趨然第4人係繼承人魏早賜之合法繼承人，魏趨然以
      公同共有人之身分主張本租賃租金之分配請求權，若未經
      全體共有人同意不得給付租金予原告，且應將租金提存法
      院，另未經本人同意不得非法侵入本租賃房屋等語。被告
      得知後即以口頭及存證信函通知原告，告知有第三人就本
      租賃物主張權利，希原告與繼承人間就遺產繼承等紛爭自
      行協商，但原告均置之不理，且屢次以口頭或存證信函逼
      迫被告給付租金予原告，或以原告名義提存法院，否則依
      民法第440條第2項之規定，終止租賃契約等語。
（三）實被告非常願意依約給付租金，且多次好言相勸，希原告
      與繼承人間共同商議，以確認租金給付之相對人與給付方
      式，並且盡速至本店收取租金，惟原告與繼承人間始終無
      法達成共識且相互提告。又原告與丁○○、魏清澤、魏趨
      然等人，屢次以口頭或存證信函阻擾被告給付租金之方式
      ，且若未依原告等人所主張之方式或提存法院予指定之相
      對人時，將對被告提告，致被告陷於兩難，不勝其擾，不
      知如何給付租金亦不知如何提存法院，然原告與繼承人間
      之紛爭，加諸於被告之難題，被告實感困擾與無奈，故被
      告已向鈞院聲請調解在案（99年度竹調字第119號），並
      於99年6月30日已開庭調解，惟原告與繼承人間仍未能達
      成共識調解不成。原告主張雙方租賃關係存在，此為不爭
      執事實，惟被告至今未給付5個月租金予原告，並非被告
      蓄意拖欠，實被告非常願意依約如期給付租金，然係因可
      歸責於原告之因素，致被告不知如何給付租金亦不知如何
      提存，原告本末倒置之行為，實令被告深感困擾與無奈，
      且若因而致被告受有損害時，原告等人應負損害賠償之責
      等語，資為抗辯。並聲明：原告之訴及假執行之聲請均駁
      回；如受不利判決，願供擔保請准宣告免為假執行。
三、兩造不爭執之事實
（一）被告丙○○即甲○○○○○於88年11月間向原告魏王娗英
      承租落新竹市○○路○段454號房屋一棟及其建物基地（下
      稱第一份租約），租期自89年2月1日起至94年1月31日止
      ，於91年1月31日前，每月租金10萬元，91年2月1日起至
      94年1月31日每月租金10萬5,000元，被告並依約拆除原有
      建物，出資興建鐵皮屋（門牌號碼新竹市○○路○段454、
      456號），約定房屋稅由被告負擔，地價稅由原告負擔，
      如租期屆滿或不續租時，房屋歸原告所有；94年1月13 日
      ，兩造續簽租約（下稱第二份租約），租期5年，自94 年
      2月1日起至99年1月31日止，租金每月10萬8,000元，有租
      賃契約書二件附卷可稽（見卷第9至12頁、19至22頁）。
（二）系爭房地之出租事宜向由訴外人即原告之夫魏早賜處理，
      亦即由魏早賜以原告之名義與被告簽訂系爭租約，租金亦
      由魏早賜收取。嗣魏早賜於97年10月29日死亡，因訴外人
      即原告之子魏趨然爭執其就系爭土地及租金有一半繼承權
      ，並於99年1月間以新竹市三姓橋郵局第7號存證信函、桃
      園福林郵局第26號存證信函要求被告不得逕付租金予原告
      而須提存法院，被告遂自99年2月起未再給付租金，嗣原
      告於99年5月17日以新竹民生路郵局第103號存證信函催告
      被告給付租金，有存證信函三件附卷可稽（見卷第40-1至
      45頁）。
四、原告主張第二份租約期滿，被告未與原告續訂租約，卻擅與
    無處分權之訴外人魏趨然續訂租約（下稱系爭租約），原告
    並未授權魏趨然與被告訂約，第三份租約應屬無效，惟依民
    法第451條之規定，原告未表示反對被告繼續使用、收益系
    爭房屋，即視為原告與被告間有不定期租約存在，被告即應
    依原租約之約定支付租金與原告等情，惟為被告所否認，並
    以前揭情詞置辯，是本件所應審究者厥為：系爭租約是否合
    法成立生效？原告得否以出租人地位請求被告給付租金？被
    告以訴外人魏趨然之存證信函為由拒付租金有無理由？經查
    ：
（一）系爭租約之租賃標的雖載為「新竹市○○路○段454、456
      號（含魏趨然前辦公室使用權）」，惟兩造均不爭執系爭
      租約係延續第一、二份租約而來，而第一份租約之租賃標
      的則載為新竹市○○路○段454號，並約定由承租人即被告
      將原有建物拆除，另出資興建臨時鐵皮屋（即門牌號碼新
      竹市○○路○段454、456號），是原有建物已因拆除而滅
      失，被告所承租使用者實為454、456號房屋坐落之土地（
      下稱系爭土地）及原由魏趨然所使用之辦公室建物部分，
      而前者租金為每月10萬元，後者租金為每月8,000元，核
      先敘明。
（二）又證人魏趨然到庭證稱：「（租賃契約是否你與被告所簽
      訂的契約？《提示99年2月1日租賃契約》）是，在97年1
      、2月間被告因屋頂漏水修繕並同時裝潢，花了100多萬，
      當時契約還未到期，被告股東詢問希望可以將契約延長至
      5年，所以才另外簽約，這份契約是97年1、2月簽約，直
      接將原來的契約從約滿之日起再簽3年」、「（被告是與
      你們租地建屋，土地是何人所有？）是，土地部分我父親
      有520坪，我母親有100坪，總共有3筆土地，魏早賜部分
      為地號616-1、616，魏王娗英部分地號我忘記了」、「（
      簽上開契約有與你母親講？）當時是我父親作主，我直接
      跟我父親講，沒有跟我母親講」、「（89年開始將地租給
      被告都是由你父親作主？）是」、「（為何這份契約多了
      你為承租人？）92年時我有一間辦公室租給被告，所以租
      金為10萬8千元，本來租金為10萬元，原本我是希望另外
      寫合約，但是被告代理人說寫在一起，後來在寫上開合約
      時，我覺得不當，所以把我加進去」、「（10萬8千元有8
      千元為你的租金？）是的」、「（你父親魏早賜之前租給
      被告一向是以魏王娗英為出租人名義？你母親知道這件事
      嗎？）是，我母親應該是知道，因為已經有10年」等語（
      見卷第61頁反面、62頁正面），核與被告法定代理人丙○
      ○陳稱第一、二份租約都是由魏早賜、魏趨然以魏王娗英
      名義與其簽約，系爭租約則由魏趨然與被告甲○○○○○
      經理乙○○洽簽等情及證人乙○○證稱：「（最後一份房
      屋租賃契約是與魏趨然訂立的？何時訂？）是，是在第二
      份契約到期前大約2年簽的，約在97年農曆5月左右，因為
      我們要整修賣場，需要再花一筆資金，但契約只剩2年，
      老闆怕契約時間太短，所以要我跟房東再訂立契約，將契
      約延長至5年。當時我跟魏趨然說，因為魏趨然住在賣場
      旁，他說要回去問，他說如果可以就會跟我們簽契約。之
      後隔了幾天魏趨然就跟我們簽訂這份契約」等語相符（見
      卷第49頁正面）。原告亦不否認其夫魏早賜在世時，土地
      出租、租金收取等事宜均由其夫處理，其夫亦從未將所收
      租金交予原告等情（見卷第62頁反面）。查魏早賜係於97
      年10月29日系爭租約簽訂後方死亡，有個人除戶資料查詢
      結果附卷可稽，魏早賜在世時，系爭土地出租均由其作主
      ，並由其與魏趨然以原告名義與被告洽簽契約，業據被告
      法定代理人丙○○及證人魏趨然、乙○○陳證如前。而系
      爭土地自89年出租迄今已歷時十年，原告就魏早賜或魏趨
      然以其名義出租系爭土地實難諉為不知，惟原告從未為反
      對之表示，自應認原告有默視同意魏早賜及魏趨然以其名
      義為出租人。原告嗣因租金糾紛而否認其有授權魏趨然與
      被告續訂租約，難謂可採，應認系爭租約係合法成立生效
      。
（三）按承租人應依約定日期，支付租金。民法第439條前段定
      有明文。又基地之出租人，並不以基地之所有權人為必要
      ，本件系爭土地雖非全部為原告所有，惟原告既為系爭租
      約之出租人，自得本於出租人之地位向被告收取租金；至
      系爭土地中屬於魏早賜名下部分，雖因魏早賜死亡而成為
      原告與魏趨然等繼承人公同共有之遺產，惟此乃魏趨然或
      其他公同共有人得否本於公同共有之法律關係另向原告請
      求租金之問題，亦即魏趨然等繼承人既非繼承前揭租賃關
      係，自不得逕要求被告向全體公同共有人給付租金。是被
      告以訴外人魏趨然之存證信函為由拒付租金，難認有理。
      又系爭租約出租人有二，其中原告出租者為系爭土地部分
      ，每月租金10萬元，訴外人魏趨然出租者為辦公室建物，
      每月租金8,000元，已如前述，而被告自承其自99年2月起
      未再給付租金，從而，原告本於出租人之地位，請求被告
      給付自99年2月起至同年9月止8個月租金合計80萬元，為
      有理由，應予准許。
五、本件事證已臻明確，兩造其餘攻擊防禦方法，經審酌於本判
    決不生影響，爰不逐一論述。
六、本件係就民事訴訟法第427條第2項訴訟適用簡易程序所為被
    告敗訴之判決，爰依職權宣告假執行。被告陳明願供擔保請
    准宣告免為假執行，核無不合，酌定相當之擔保金額宣告之
    。另於判決中確定本件訴訟費用為4,900元。
七、據上論結，本件原告之訴為有理由，依民事訴訟法第436條
    第2項、第78條、第389條第1項第3款、第392條第2項，判決
    如主文。
中    華    民    國    99    年    9     月    17    日
                  新竹簡易庭    法      官  楊明箴
以上正本係照原本作成。
如對本判決上訴，須於判決送達後 20 日內向本院提出上訴狀。
如委任律師提起上訴者，應一併繳納上訴審裁判費。
中    華    民    國    99    年    9     月    17    日
                                書記官  林欣宜

司法院資訊處製作；財團法人民間司法改革基金會備份。
